---
title: "Introduction to the tools. R Basics"
output: learnr::tutorial
runtime: shiny_prerendered
---


```{r setup, include=FALSE}
library(learnr)
library(checkr)
library(tidyverse)

knitr::opts_chunk$set(exercise.checker = checkr::checkr_tutor, error = TRUE)

tutorial_options(exercise.timelimit = 60)
age <- c(23, 20, 21, 19, 20, 21, 20, 23)
sex <- c("m", "m", "f", "f", "m", "f", "m", "f")
dataExample <- data.frame(age, sex)
data(iris)

```

##Типы данных 
Анализ данных (методы, которые можно применить, графики, которые можно построить) зависит от того, какие данные мы изучаем.


```{r echo=F}
library(DiagrammeR)
mermaid("
 graph LR
         D[Data]-->C[Categorical]
         D-->N[Numerical]
         C-->Nominal 
         C-->Or[Ordinal]
         N-->di[Discrete] 
         N-->co[Continuous]
")
```
     
###Примеры для обсуждения:

- рост
- число студентов в классе
- страна проживания
- пол
- год создания
- цена
- удовлетворенность услугой (по шкале от 1 до 5)
- ...

### "Основные" типы данных в R:

- numeric - числа (пример: 100.2)
- integer - целые числа (пример: 50)
- factor - факторы (пример: м/ж)
- logical - логические (пример: TRUE/FALSE)
- character - символы (пример: "Петя13")  

Для любой переменной можно проверить, к какому типу данных (классу) она относится:

```{r class1, exercise = TRUE}
class(100)
class("Hi")

```
<div id="class1-hint">
**Hint:** Проверьте как работает функция class().
</div>
```{r class1-check}
```



```{r quiz1, echo = FALSE}
quiz(caption = "Для ответа можете использовать чанк (поле) с кодом снизу",
     question("Используйте функцию `class()`, чтобы проверить к какому типу данных относится `T`       
              (Обратите внимание, что R чувствителен к регистру)", answer("numeric"), 
           answer("character"),
           answer("logical", correct = TRUE),
           answer("factor"), 
         answer("other"),
           allow_retry = TRUE))
```

```{r class5, exercise = TRUE}

```



Также можно проверить принадлежность к конкретному типу с помощью функции `is._____`


```{r is1, exercise = TRUE}
is.logical(45.7)
is.character("71")
is.numeric(15)
```


... и преобразовать из одного типа в другой (но аккуратно)


```{r as1, exercise = TRUE}
as.character(45.7)
as.integer(45.7) #почему стало 45? 
```



  
###Упражнение 
Попробуйте предсказать, что получится в результате выполнения следующих команд:

```{r eval = FALSE}
class("Пример")
class(17)
class("17")
as.character(87.9)
is.integer("1")
as.integer(4.5)
as.numeric(FALSE)
as.integer("Hello") 
```

```{r exer1, exercise = TRUE}

```

##Работа с векторами

###Создание переменной

Для создания переменных используется оператор присваивания `<-` или `=` (пример: `a <- 6`). Т.е. мы придумываем имя переменной, а затем присваиваем ей некоторое значение. Дальше мы можем работать с этим именем.

```{r exp0, exercise = TRUE}
newVariable <- TRUE
class(newVariable)

newVariable <- as.numeric(newVariable)
newVariable

newVariable + 7
```

Но анализ данных подразумевает работу со многими значениями. Так и переменная может соответствовать более сложным структурам.

### Вектора 

Вектора считаются базовыми элементами в R. Они объединяют в себе несколько значений одного типа (например, возраст для целой группы, а не возраст одного человека), что позволяет, в частности, обрабатывать их все одновременно. Функция `c()` используется для объединения нескольких элементов в один вектор (c=combine). 

```{r age121, exercise = T}
age <- c(23, 20, 21, 19, 20, 21, 20, 23)
age

class(age)

## сколько будет лет каждому в группе через 5 лет
age + 5
```

###Логические операции

```{r logic, exercise = T}
age <- c(23, 20, 21, 19, 20, 21, 20, 23)

## участнику группы 21 год? 
age == 21

## участнику группы больше 21 года?
age > 21

## участнику группы не меньше 21 года? 
age >= 21

## участнику группы не 20 лет? 
age != 20

## участнику группы от 20 до 22? 
(age >= 20) & (age <= 22)
```

Как думаете, почему возвращается значение `TRUE/FALSE` отдельно для каждого элемента вектора?


###Индексация 

Иногда нужно знать значение конкретного элемента вектора. Для этого при создании вектора всем его элементам присваивается индекс, соответствующий его позиции. Чтобы обратиться к элементу вектора используется оператор `[`.  

```{r age1, exercise = T}
age <- c(23, 20, 21, 19, 20, 21, 20, 23)
#найдем значение первого элемента вектора
age[1]

#найдем значение шестого элемента вектора
age[6]
```

```{r quiz9, echo = FALSE}
quiz(question("Чему равно значение третьего элемента вектора `age`?",
           answer("20"), 
           answer("21", correct = TRUE),
           answer("19"),
           answer("23"), 
           incorrect = "`age[3]`",
           allow_retry = TRUE)
)
```

Также можно фильтровать данные, применяя логические операторы и индексацию.  
```{r age2, exercise = T}
age <- c(23, 20, 21, 19, 20, 21, 20, 23)
age

#оставим только возраст больше 20 лет 
age > 20

age[age > 20] #удаляются все элементы для которых не выполняется заданное условие, т.е. FALSE
```

###Агрегирование данных

О том, как работают разные функции, можно узнать из справки. 
```{r eval = F}
?название функции

Как вы думаете, что означают функции, перечисленные ниже?
?class
?min
?mean
?summary
?sum
```

Пример:

```{r exp2, exercise = T}
age <- c(23, 20, 21, 19, 20, 21, 20, 23)

min(age)
max(age)
mean(age)
summary(age)
```


Вектора могут быть не только числовыми, но и символьными или логическими.

```{r exp3, exercise = T}
sex <- c("m", "m", "f", "f", "m", "f", "m", "f")
class(sex)
```

Если переменная принимает всего несколько значений, то она, скорее всего, соответствует некоторым категориям. Категории в R представлены факторами (factors).

```{r exp4, exercise = T}
sex <- as.factor(sex)
class(sex)
summary(sex)
```

Сравните `summary()` для векторов sex и age. В чем разница? Почему?


```{r age11-setup, echo = FALSE}
sex <- c("m", "m", "f", "f", "m", "f", "m", "f")

sex <- as.factor(sex)

```

```{r age11, exercise = TRUE, exercise.setup = "age11-setup", exercise.eval = FALSE}
sex
summary()
age
summary()
```

## Таблицы данных (data frame)

Мы редко имеем дело только с одной переменной (для одного человека у нас есть несколько показателей - возраст, пол и тд). При анализе данных, мы создаем общую таблицу с разными переменными. 

Важно помнить, что объединяемые вектора должны быть **одинаковой** длины.

```{r exp5, exercise = T}
age
sex

dataExample <- data.frame(age, sex)
dataExample
class(dataExample)
```

###Более содержательный пример: 

Рассмотрим характеристики 38 популярных моделей автомобилей с 1999 по 2008 гг.    
С помощью функции `library` мы загружаем библиотеку с дополнительным набором функций или данных (в нашем случае мы пользуемся данными **mpg**).      
Функция `head` показывает первые 10 строчек нашего *data.frame*.
```{r exp6, message=F, warning=FALSE, exercise = T}
library(ggplot2)
head(mpg)
```

```{r eval = F}
?mpg
```

Типы данных некоторых переменных можно также узнать с помощью `class()`, обращаясь к переменным (столбцам) через символ `$`.

```{r exp7, exercise = T}
class(mpg$displ)
class(mpg$year)
class(mpg$manufacturer)
```

Характеристики данных:

```{r exp8, exercise = T}
dim(mpg)
str(mpg)
summary(mpg)
```



##Упражнения

Рассмотрим данные про ирисы (цветы). О чем эти данные?

```{r eval = F}
?iris
data(iris)
```


```{r quiz3, echo = FALSE}
quiz(caption = "Для ответа можете использовать блок с кодом снизу.",
     
  question("Сколько наблюдений (строк) в данных?",
           answer("1000"), 
           answer("150", correct = TRUE),
           answer("200"),
           answer("50"), 
           incorrect = "`dim()`",
           allow_retry = TRUE),
  question("Сколько переменных (столбцов) в данных?",
           answer("10"), 
           answer("20"),
           answer("5", correct = TRUE),
           answer("50"),
           allow_retry = TRUE),
  question("К какому типу относится переменная `Species`?",
           answer("integer"), 
           answer("factor", correct = TRUE),
           answer("character"),
           answer("data frame"),
           allow_retry = TRUE),
    question("Какое максимальное значение `Petal.Width`?",
           answer("2.5", correct = TRUE), 
           answer("2"),
           answer("4"),
           answer("1.9"),
           allow_retry = TRUE)
)
```


```{r exercises2, exercise = TRUE}

```

Чтение:
[Advanced R by Hadley Wickham. Chapter: Data structure](http://adv-r.had.co.nz/Data-structures.html)  
