---
title: "Introduction to the tools. Part 1: R Basics"
output: 
  learnr::tutorial:
progressive: true
allow_skip: true
runtime: shiny_prerendered
---


```{r setup, include=FALSE}
library(learnr)
library(checkr)
library(tidyverse)

knitr::opts_chunk$set(exercise.checker = checkr::checkr_tutor, error = TRUE)

tutorial_options(exercise.timelimit = 60)
age <- c(23, 20, 21, 19, 20, 21, 20, 23)
sex <- c("m", "m", "f", "f", "m", "f", "m", "f")
dataExample <- data.frame(age, sex)
data(iris)

```

##Типы данных 
Анализ данных (методы, которые можно применить, графики, которые можно построить) зависит от того, какие данные мы изучаем


```{r echo=F}
library(DiagrammeR)
mermaid("
 graph LR
         D[Data]-->C[Categorical]
         D-->N[Numerical]
         C-->Nominal 
         C-->Or[Ordinal]
         N-->di[Discrete] 
         N-->co[Continuous]
")
```
     
###Примеры для обсуждения:

- рост
- число студентов в классе
- страна проживания
- пол
- год создания
- цена
- удовлетворенность услугой (по шкале от 1 до 5)
- ...

### "Основные" типы данных в R:

- numeric 
- integer
- factor
- logical
- character

Для любой переменной можно проверить, к какому типу данных (классу) она относится:

```{r class1, exercise = TRUE}
class(100)
```
<div id="class1-hint">
**Hint:** Проверьте как работает функция class().
</div>
```{r class1-check}
```


 
```{r class5, exercise = TRUE}

```

```{r quiz1, echo = FALSE}
quiz(caption = "Для ответа можете использовать чанк с кодом сверху",
     question("Используйте функцию `class()`, чтобы проверить к какому типу данных относится `TRUE`", answer("numeric"), 
           answer("character"),
           answer("logical", correct = TRUE),
           answer("factor"), 
         answer("other"),
           allow_retry = TRUE))
```



Также можно проверить принадлежность к конкретному типу с помощью функции `is.integer()`


```{r is1, exercise = TRUE}
is.logical(45.7)
```


... и преобразовать из типа в тип (но аккуратно)


```{r as1, exercise = TRUE}
as.character(45.7)
```



  
###Упражнение 
Ваша очередь: что получится в результате выполнения следующих команд?

```{r eval = FALSE}
class("Пример")
class(17)
class("17")
as.character(87.9)
is.integer("1")
as.integer(4.5)
as.numeric(FALSE)
as.integer("Hello")
```

```{r exer1, exercise = TRUE}

```

##Работа с векторами

###Создание переменной

Для создания переменных используется оператор присваивания `<-` или `=` (`a <- 6`). Т.е. мы придумываем имя переменной, а затем присваиваем ей некоторое значение. Дальше мы можем работать с этим именем

```{r exp0, exercise = TRUE}
newVariable <- TRUE
class(newVariable)
newVariable <- as.numeric(newVariable)
newVariable
newVariable + 7
```

Но анализ данных подразумевает работу со многими значениями. Так и переменная может соответствовать более сложным структурам

### Вектора 

Вектора считаются базовыми элементами в R. Они объединяют в себе несколько однотипных значений (например, возраст для целой группы, а не возраст одного человека), что позволяет, в частности, обрабатывать их все одновременно. Оператор `c()` используется для объединения нескольких элементов в один вектор

```{r age1, exercise = T}
age <- c(23, 20, 21, 19, 20, 21, 20, 23)
age
class(age)

## сколько будет лет каждому в группе через 5 лет
age + 5

## участнику группы 21 год?
age == 21
```

###Логические операции

```{r logic, exercise = T}
## участнику группы 21 год? age <- c(23, 20, 21, 19, 20, 21, 20, 23)
age == 21

## участнику группы больше 21 года? age <- c(23, 20, 21, 19, 20, 21, 20, 23)
age > 21

## участнику группы не меньше 21 года? age <- c(23, 20, 21, 19, 20, 21, 20, 23)
age >= 21

## участнику группы не 20 лет? age <- c(23, 20, 21, 19, 20, 21, 20, 23)
age != 20

## участнику группы от 20 до 22? age <- c(23, 20, 21, 19, 20, 21, 20, 23)
(age >= 20) & (age <= 22)

```

###Обобщения

О том, как работают разные функции, можно узнать из справки
```{r eval = F}
?min
?mean
?summary
?sum
```

Пример:

```{r exp2, exercise = T}
min(age)
max(age)
mean(age)
summary(age)
```


Вектора могут быть не только числовыми, но и строковыми, логическими

```{r exp3, exercise = T}
sex <- c("m", "m", "f", "f", "m", "f", "m", "f")
class(sex)
```

Если переменная принимает всего несколько значений, то она, скорее всего, соответствует некоторым категориям. В R категории представлены факторами (factors)

```{r exp4, exercise = T}
sex <- as.factor(sex)
class(sex)
summary(sex)

## сравните с той же функцмей для age
summary(age)
```

## Таблицы данных (data frame)

Однако, мы редко имеем дело только с одной переменной, чаще для одного человека/предмета/страны... у нас есть несколько показателей (не только возраст, но и, например, пол). Т.е. данные можно объединять в таблицы (составляющие их вектора должны быть одинаковой длины)

```{r exp5, exercise = T}
dataExample <- data.frame(age, sex)
class(dataExample)
dataExample
```

Более содержательный пример: характеристики 38 популярных моделей автомобилей с 1999 по 2008 гг.

```{r exp6, message=F, warning=FALSE, exercise = T}
library(ggplot2)
head(mpg)
```

```{r eval = F}
?mpg
```

Типы данных некоторых переменных (с помощью символа $ можно указать, какая именно переменная нас интересует)

```{r exp7, exercise = T}
class(mpg$displ)
class(mpg$year)
class(mpg$manufacturer)
```

Характеристики данных

```{r exp8, exercise = T}
dim(mpg)
str(mpg)
summary(mpg)
```



##Упражнения

Рассмотрим данные про ирисы. О чем эти данные?

```{r eval = F}
?iris
data(iris)
```

* Какого типа данные?
* Каковы минимальные и максимальные значения переменных?


```{r exercises2, exercise = TRUE}

```

```{r quiz3, echo = FALSE}
quiz(caption = "Use the code chunk above to help answer these questions.",
     
  question("Сколько наблюдений (строк) в данных?",
           answer("1000"), 
           answer("150", correct = TRUE),
           answer("200"),
           answer("50"), 
           incorrect = "`dim()`",
           allow_retry = TRUE),
  question("Сколько переменных (столбцов) в данных?",
           answer("10"), 
           answer("20"),
           answer("5", correct = TRUE),
           answer("50"),
           allow_retry = TRUE),
  question("К какому типу относится переменная `Species`?",
           answer("integer"), 
           answer("factor", correct = TRUE),
           answer("character"),
           answer("data frame"),
           allow_retry = TRUE),
    question("Какое максимальное значение `Petal.Width`?",
           answer("2.5", correct = TRUE), 
           answer("2"),
           answer("4"),
           answer("1.9"),
           allow_retry = TRUE)
)
```


