---
title: "Week 2. Exercises"
output: 
  learnr::tutorial:
progressive: true
allow_skip: true
runtime: shiny_prerendered
---

```{r setup, include=FALSE}
knitr::opts_chunk$set(echo = TRUE)
```


```{r setup, include=FALSE}
library(learnr)
library(checkr)

knitr::opts_chunk$set(exercise.checker = checkr::checkr_tutor, error = TRUE)

tutorial_options(exercise.timelimit = 60)
```


В этом уроке мы повторим все, что узнали о типах переменных используемых в R, научимся различать операторы и применять базовые функции.



Типы переменных в R: http://www.tutorialspoint.com/r/r_data_types.htm

Операторы: http://www.statmethods.net/management/operators.html

Несколько полезных функций: http://www.statmethods.net/management/functions.html

Какие из следующих утверждений верны?
 Таблица данных (data frame) - это таблица состоящая из нескольких векторов одинаковой длины.
 Вектор - это набор данных одного типа
 R чувствительный к регистру символов. х и Х - это два разных объекта
 R не работает с логическими переменными
 R работает с текстовыми объектами (character type)
 Матрица - это трехмерный набор элементов одного типа
 В R можно работать со многими типами данных, включая векторы, матрицы и листы
Submit



Какие из следующих элементов, относятся к базовым типам данных в R (выберите все подходящие варианты) 
 логические (logical)
 факторные (factor)
 целые (integer)
 листы (list)
 символьные (character)
 матрица (matrix)
 числовые (numeric)
 таблицы данных (dataframe)
 
 Какое из выражений ниже используется для обозначения оператора И?

 !=
 &
 $
 <-
 |


Предположим, что у нас есть вектор x.

x <- c(2, 4, 5)
Для дальнейших преобразований нам нужно убедиться, что этот вектор - численный. Какая функция для этого пригодится?
 is.numeric(x)
 as.numeric(x)
 as.vector(x)


У нас есть числовой вектор y, состоящий из четырех элементов. 
y <- c(2, 4, 5, 6)
 
Создайте вектор такой же длины, но с логическими значениями.



Что мы можем делать с векторами? Например, мы можем их сложить.

Создадим два числовых вектора:

x <- c(2, 4, 5)
y <- c(1, 9, 6)
Сложите два вектора и сохраните новые значения в переменной z.




Есть два основных способа того, как можно присваивать имена векторам: 

1) Непосредственно при создании векторов 

> v <- c(x = 1.0, y = 2.5, z = -0.1)
> v
   x    y    z 
 1.0  2.5 -0.1 


2) Присвоить имена уже имеющимся векторам

> u <- c(1.0, -0.5, -0.5)
> names(u) <- c("x", "y", "z")
> u
   x    y    z 
 1.0 -0.5 -0.5 


А как можно поменять название одного вектора (столбца) в таблице данных с помощью функции names()? В векторе u измените название третьего объекта с z на i.



Мы загрузили данные о скорости для 50-ти автомобилей и о дистанциях, необходимых для торможения. Данные были собраны в 1920-х года.

Давайте посмотрим на первые записи в таблице.

> head(cars, 5)
  speed dist
1     4    2
2     4   10
3     7    4
4     7   22
5     8   16

Используйте функцию mean() чтобы найти среднюю скорость машин в 20-х годах. Для этого вам понадобится колонка 'speed' в датафрейме 'cars'. Не забудьте о символе $ когда обращаетесь к переменной speed.
Больше информации о данных и о том, как их можно загрузить в RStudio можно найти здесь: https://stat.ethz.ch/R-manual/R-devel/library/datasets/html/cars.html









### Этот тест посвящен использованию языка разметки R Markdown.

https://www.rstudio.com/wp-content/uploads/2016/03/rmarkdown-cheatsheet-2.0.pdf
https://www.rstudio.com/wp-content/uploads/2015/03/rmarkdown-reference.pdf

Сопоставьте сочетание горячих клавиш и их значение (по умолчанию).
Ctrl+Enter Выполнить строчку кода в документе, на которой в данный момент находится мигающий курсор
Ctrl+L Очистить консоль
Ctrl+S Сохранить открытый документ
Ctrl+Z Отменить последнее действие в документе


Что такое R Markdown? 
Язык разметки текста, для преобразования его в изображение
 Один из элементов интерфейса среды программирования Rstudio
 Единый формат для сдачи домашних заданий всех майноров в НИУ ВШЭ
 Язык разметки текста, позволяющий автоматизировано генерировать отчёты
Submit


Используя синтаксис R Markdown выделите фразу ‘Hello, world!’ жирным шрифтом

Как можно оформить ?картинку/фотографию ?: http://fatcatart.ru/wp-content/uploads/2014/03/Floris-van-Dijck-Still-Life-with-Cheeses-cat-w.jpg


Что нужно добавить в начале строки для создания заголовка 1-го уровня.

За что отвечает параметр echo = FALSE во фрагментах c кодом (chunk) в документе Rmd?

Пример:


Каким образом оформляются ссылки в языке разметки R Markdown?