---
title: "Data processing with tidyr"
output: learnr::tutorial
runtime: shiny_prerendered
---

```{r setup, include=FALSE}
library("learnr")
library("tidyverse")
library("checkr")
knitr::opts_chunk$set(exercise.checker = checkr::checkr_tutor,
                      error = TRUE)

```



## `tidyr` package

```{r eval = FALSE}
library(tidyr)
library(dplyr)
```

Помимо пакета **dplyr**, для преобразования данных также может использоваться пакет **tidyr**, который тем не менее служит несколько другим целям. 

**tidyr** содержит в себе 4 основных функции для работы с датасетами:

* `gather()` - собирает несколько столбцов в 2 по принципу key-value, делая широкий и короткий датасет узким и длинным
* `spread()` - работает в обратную сторону от `gather()`: разбивает 2 колонки key-value на несколько колонок, делая из длинного датасета широкий
* `unite()` - объединяет несколько колонок в одну
* `separate()` - разбивает одну колонку на несколько по заданному разделителю

Эти функции более наглядно можно посмотреть в [шпаргалке R Studio](https://www.rstudio.com/wp-content/uploads/2015/02/data-wrangling-cheatsheet.pdf)

## Gathering

Иногда бывает так, что какая-то переменная в датасете разбита на несколько колонок. Как, например, вот в следующей базе с фильмами (`?ggplot2movies::movies`)

```{r exe1, exercise = TRUE}
library(ggplot2movies)
data(movies)
head(movies, 5)  
```


Сейчас принадлежность фильма к конкретному жанру определяется отдельным столбцом (например, `Animation` или `Drama`). Для удобства переделаем датасет так, чтобы вместо 7 столбцов с жанрами осталось два - в одном название жанра, во втором - 0 (относится к этому жанру) или 1 (не относится). Это можно сделать с помощью функции `gather()`.

В общем виде она выглядит так: 

```{r eval =F}
gather(data, key, value, ...)
```

* **data** - наши данные
* **key** - новая колонка, состоящая из названий тех колонок, которые мы собираем вместе
* **value** - новая колонка, содержащая в себе значений из собираемых вместе колонок  
* **...** - колонки, которые собираются вместе  

Более подробно можно посмотреть в справке `?gather`

```{r exe2, exercise = TRUE}
moviesLong <- gather(movies, key = genre, value = isGenre, Action:Short)
head(moviesLong, 5)
```

В результате, мы получили из "широкого" датасета "длинный".

## Gathering: exercises

1. Оставьте фильмы, которые оценили более 200 человек, и у которых есть рейтинг МРАА, и оставьте только колонки с названием фильма (`title`),количеством голосов (`votes`), рейтингом МРАА (`mpaa`), оценкой (`rating`) и жанрами.

```{r exe3, exercise = TRUE}
movies1 <- movies %>% select(...) %>%
  filter(...)

```
```{r exe3-hint, echo=F}
"Не забывайте про оператор `:` при выборе жанров"
```

```{r exe3-solution, echo = FALSE}
movies1 <- movies %>% select(title,votes,mpaa,rating, Action:Short) %>%
  filter(votes > 200, mpaa!="")

```

```{r exe3-check, echo = FALSE}
test_1 <- find_call("select()", "you didn's use select()")
test_2 <- find_names("movies", "you didn't use `movies` dataset") 
test_3 <- find_names("title", "select `title` variable")
test_4 <- find_names("votes", "select `votes` variable")
test_5 <- find_names("mpaa", "select `mpaa` variable")
test_6 <- find_names("rating", "select `ratings` variable")
test_7 <- find_names("Action", "select `Action` variable")
test_8 <- find_names("Short", "select `Short` variable")
test_9 <- find_call("filter()", "you didn't use filter()")
test_10 <- find_statement("votes>200", "filter movies with less or equal to 200 votes")
test_11 <- find_statement('!=', "")

USER_CODE %>% test_1 %>% test_2  %>%  test_3 %>% test_4 %>% test_5 %>% test_6 %>% test_7  %>%  test_8 %>% test_9 %>% test_10 %>% test_11 

```

2.Сделайте из колонок с жанрами одну колонку и вторую - с принадлежностью к жанру. (используйте gather)
 ```

```{r exe4, exercise = TRUE, exercise.setup = "exe4-setup"}
moviesLong1 <- gather(movies1, key = genre, value = isGenre, Action:Short)

```

```{r exe4-solution, echo = FALSE}
moviesLong1 <- gather(movies1, key = genre, value = isGenre, Action:Short)

```

```{r exe4-check, echo = FALSE}

```

3.Оставьте только фильмы с принадлежностью к какому-либо жанру (isGenre = 1), после чего нарисуйте график, который будет показывать распределение оценок по жанрам. Опишите увиденное.
```{r exe5, exercise = TRUE}

```

```{r exe5-solution, echo = FALSE}
library(ggplot2)
moviesLong2 <- moviesLong1 %>% filter(isGenre == "1")
ggplot() +
  geom_boxplot(data = moviesLong2, aes(x = genre, y = rating)) + xlab("Жанр") + ylab("Оценки") + ggtitle("Распределение оценок по жанрам") + theme_bw() 

```

```{r exe5-check, echo = FALSE}

```


## Spreading
Бывает и такое, что надо преобразовать "длинный" датасет в "широкий". В таком случае используется функция **spread**. Общий её вид: 

```{r echo = FALSE}
spread(data, key, value, fill = NA)
```
* **data** - наш датасет
* **key** - колонка,значения в которой будут использованы в качестве названия будущих колонок
* **value** - колонка, значения в которой будут находиться на пересечении столбцов и колонок
* **fill** - заменяет пропуущенные значения на установленное (в данном случае NA)

Поподробнее можно посмотреть в справке ?spread

Для наглядного представления, вернем получившийся выше "длинный" датасет в "широкий".

```{r}
moviesWide <- spread(moviesLong, key = genre, value = isGenre)
View(moviesWide)
```

## Задания
1.Оставьте только фильмы, которым поставили оценку более 100 раз и у которых есть рейтинг МРАА, а также уберите колонки r1-r10.
```{r}
moviesWide1 <- moviesWide %>% select(-(r1:r10)) %>%
  filter(votes > 100, mpaa!="")
```

2.Преобразуйте датасет так, чтобы развернуть переменную возрастного рейтинга (mpaa) с указанием числа поставивших оценку (votes). Упорядочите данные по году.
```{r}
moviesWide2 <- spread(moviesWide1, key = mpaa, value = votes)
moviesWide2 <- arrange(moviesWide2, year)
```

## unite и separate

С помощью пакета **tidyr** можно также объединять несколько колонок в одну. К примеру, объединим вместе колонки year и length.

```{r}
movies_United <- movies %>% 
  unite(yl, year, length)
View(moviesUnited)
```

Итак, теперь у нас появилась новая колонка yl. По умолчанию, функция **unite** объединяет значения в колонках через "_", однако можно также установить свой разделитель. Изменим "_" на "-", что можно сделать с помощью аргумента sep.

```{r}
movies_United <- movies %>% 
  unite(yl, year, length, sep = "-")
View(moviesUnited)
```

Или можно объединить колонки так, чтобы между значениями не было разделителя.

```{r}
moviesUnited <- movies %>% 
  unite(yl, year, length, sep = "")
View(moviesUnited)
```

Однако смысла в этой колонке нет, поэтому вернем все на свои места, разъединив эту колонку на изначальные. Этто можно сделать с помощью функции **separate**. По умолчанию, **separate** разделяет колонку по первому встреченному не-цифровому или не-алфавитному знаку, однако с помощью аргумента sep можно также задать свой разделитель.

```{r}
movies <- movies_United %>% separate(yl, into = c("year","length"))
# movies <- movies_United %>% separate(yl, into = c("year","length"), sep = "-") - то же самое
View(movies)
```

С помощью аргумента sep можно также разделить колонку по нужному количеству знаков. Например, вернем тот вариант, где колонка соединенена без разделителя, в исходный вариант.
Стоит также принять во внимание то факт, что после соединения колонок тип переменной поменялся с numeric на character. Это можно исправить с помощью аргумента convert, который конвертирует переменную в подходящий формат.

```{r}
movies <- moviesUnited %>% separate(yl, into = c("year","length"), sep = 4, convert = T)
View(movies)
```

## Задания
1. Разделите колонку year на век и год. (Добавьте ко всем значениям колонки "век" единицу, чтобы отражало действительность)
```{r}
movies_new <- movies %>% separate(year, into = c("century","year"), sep = 2, convert = T)
movies_new$century = movies_new$century +1
```

2. Сгруппируйте новый датасет по веку и посчитайте среднюю оценку. Нарисуйте график, который позволил бы посмотреть, фильмы какого века в целом привлекательны для аудитории больше.
```{r}
m = movies_new %>% group_by(century) %>% summarise(mean_r = mean(rating))
ggplot()+
  geom_bar(data = m, aes(x = century, y = mean_r), stat = "identity", fill = "#20B2AA")+
  xlab("Век") +
  ylab("Средняя оценка") +
  ggtitle("Фильмы какого века привлекательнее") + 
  theme_bw()
```

3.Снова соберите жанры в 2 столбца, оставьте только фильмы с принадлежностью к жанру. Нарисуйте график, показывающий, фильмы каких жанров снимались по векам.
```{r}
movies_long <- gather(movies_new, key = genre, value = isGenre, Action:Short) %>% 
  filter(isGenre == "1")
ggplot()+
  geom_bar(data = movies_long, aes(x = century, fill = as.factor(genre)))+
  xlab("Век") +
  ylab("Количество") +
  ggtitle("Века и жанры") + 
  theme_bw()
```

