---
title: "tidyr + lubridate"
output: 
  learnr::tutorial:
    progressive: true
    allow_skip: true
runtime: shiny_prerendered
---

```{r setup, include=FALSE}
library(learnr)
library(tidyverse)
#library(tidyr)

knitr::opts_chunk$set(error = TRUE)
```



##Работа с данными





Для начала загрузим базу, с которой будем работать. В базе содержатся информация о сообщений очевидцев НЛО. 

Файл достаточно большой, поэтому используем пакет для быстрой загрузки таблиц данных `readr`

```{r}
library(readr)
ufo = read_tsv("~/shared/minor3_2016/practice_10/ufo_awesome.tsv", col_names=F)
# naming columns
colnames(ufo) = c("Sighted", "Reported", "Location", "Shape", "Duration", "Description")
```

Посмотрим на данные
```{r}
head(ufo)
tail(ufo)
```

* Как вы думаете, что означают первые две колонки?
* Как мы можем посчитать разницу между этими значениями?


## Работа с датами

Для удобной работы с датами есть пакет `lubridate`. Загрузим его

```{r}
library(lubridate)
```

* В каком порядке расположена информация о дате (день, месяц, год)?

```{r}
ufo$Sighted = ymd(ufo$Sighted)
ufo$Reported = ymd(ufo$Reported)
```

Рассмотрим еще примеры

```{r}
date1 = "18-10-2016"
date2 = "10/30/2016"
date3 = "23/3/2016 15:20"
date4 = today()
```

Сначала посмотрим, что же такое `date4`
```{r}
date4
class(date4)
```

Теперь посмотрим на остальные элементы

```{r}
class(date1)
class(date2)
class(date3)
# date2 - date1
```

Для удобной работы приведем остальные строки к единому формату даты
```{r}
#date1 = "18-10-2016"
date1 = dmy(date1)
#date2 = "10/30/2016"
date2 = mdy(date2)
#date3 = "23/3/2016 15:20"
date3 = dmy_hm(date3)

class(date1)
class(date2)
class(date3)

date1
date2
date3
```

Из дат в таком формате легко извлекать отдельные части:

```{r}
year(date1)
month(date2)
month(date2, label = TRUE)
wday(date2)
wday(date2, label = TRUE)
yday(date3)
minute(date3)
```

Или присваивать им новые значения

```{r}
second(date3) = 45
date3
```

Когда мы работаем со временем, нам иногда важно учитывать часовой пояс (time zone). По умолчанию используется UTC - Universal Time Coordinate (нулевой меридиан). Указать часовой пояс можно во время преобразования строки в дату `date3 = dmy_hm(date3, tz = "Europe/Moscow")` или уже для преобразованного значения

```{r}
date3 = force_tz(date3, tzone = "Europe/Moscow")
date3
```

Подробнее о часовых поясах в R можно почитать в справке `?timezones`, `?OlsonNames`, а обозначения найти, например, в [Википедии](https://en.wikipedia.org/wiki/List_of_time_zone_abbreviations).

Кроме того, мы всегда можем посмотреть, какое время будет соответствовать исследуемому в другом часовом поясе, например, для Pacific Daylight Time (North America)

```{r}
with_tz(date3, tzone = "US/Pacific")
```

### Арифметика с датами и временные интервалы

Одним из важных свойств пакета `lubridate` является возможность осуществлять арифметические операции с датами. При этом мы можем выражать временные данные в разных форматах (месяцы, годы, секунды, минуты...)

```{r}
date1 - years(2)
difference = date2 - date1
difference
difference/ddays(1)
difference/dweeks(1)
difference/dhours(1)
```

Больше про функции lubridate: https://cran.r-project.org/web/packages/lubridate/vignettes/lubridate.html

Вернемся к НЛО. Теперь можем посчитать разницу между датой наблюдения и сообщения

```{r}
library(dplyr)
ufo = mutate(ufo, Difference = (Reported - Sighted)/ddays(1))
```

У нас есть значения, у которых разница отрицательна. Почему так может быть?

Удалим их из данных
```{r}
ufo = filter(ufo, Difference >= 0)
```

```{r}
library(ggplot2)
ggplot() +
  geom_histogram(data = ufo, aes(x = Difference), 
                colour = "darkgreen", fill="white") +
  ggtitle("Reporting Gap")
```

Большая часть значений близка к 0. Посмотрим на возможные значения

```{r}
summary(ufo$Difference)
```

Рассмотрим только значения, попавшие между 1 и 3 квартилем
```{r}
ufo2 = filter(ufo, Difference > 0 & Difference < 213)
ggplot() +
  geom_histogram(data = ufo2, aes(x = Difference), 
                colour = "darkgreen", fill="white") +
  ggtitle("Reporting Gap")
```

**Ваша очередь:**
 
* Постройте график, показывающий распределение наблюдений НЛО (`Sighted`) по годам (чтобы оставить от даты только год, нужно использовать функцию `year()`). Ограничьте график периодом с 1998 по 2008.
ufo 

```{r}
library(lubridate)
ufo3 = ufo
ufo3$Sighted = y(ufo3$Sighted)
```

 
 * Постройте график, показывающий распределение наблюдений НЛО (`Sighted`) по дням недели (функция `wday()`)
```{r}

```
 
 * Оставьте только данные, соответствующие наблюдениям после 2004 года. Дальше работаем только с этой подвыборкой.
```{r}

```

 * Оставьте только те данные, в которых указана форма НЛО (`Shape`). Условие на "непропущенные данные" можно задать как `!is.na(Shape)`
```{r}

```

 * НЛО какой формы наблюдали чаще после 2004 года? Посчитайте и покажите на графике
```{r}

```

 * В какой день недели чаще наблюдали НЛО в форме сферы (sphere)?
```{r}

```

 * НЛО какой формы имеет наибольшую среднюю разницу между временем наблюдения и сообщения (`Difference`)? Для ответа на этот вопрос используйте функции группировки (`group_by()`) и (`summarize()`) агрегации из пакета dplyr.
```{r}

```






Теперь давайте попробуем разобраться с датами.
Я считаю, что нам будет удобнее, если вместо одной колонки день+время, у нас будет отдельно день и отдельно время. Для этого нам одну колонку нужно разделить на две. Это, например, можно сделать с помощью функции separate из пакета tidyr, который мы обсуждали в прошлый раз.

```{r}
library(dplyr)
library(tidyr)

transaction_train<-separate(transaction_train, col=tr_datetime, into=c("day", "time"), sep=" ")
```


```{r}
gather()spread()separate()unite()

```

